最　高　行　政　法　院　判　決
                                      100年度判字第333號
上  訴  人　王淑娜
訴訟代理人　卓隆燁
被 上訴 人　財政部臺灣省北區國稅局
代　表　人　吳自心
　　　　　　　　　　　　　送達代收人　邱雅惠
上列當事人間綜合所得稅事件，上訴人對於中華民國99年3月18
日臺北高等行政法院98年度訴字第2662號判決，提起上訴，本院
判決如下：
　　主  文
上訴駁回。
上訴審訴訟費用由上訴人負擔。
　　理  由
一、本件上訴人辦理民國95年度綜合所得稅結算申報，經被上訴
    人查獲漏報取自永達保險經紀人股份有限公司（下稱永達公
    司）薪資所得計新臺幣（下同）2,186,400元（下稱系爭所
    得），歸課核定上訴人當年度綜合所得總額4,409,312元，
    應補徵稅額446,643元，並按所漏稅額665,274處以0.2倍罰
    鍰計133,054元。上訴人不服，循序提起行政訴訟，經原審
    判決駁回，乃提起本件上訴。
二、上訴人起訴主張：（一）上訴人任職之永達公司為協助業務
    員執行業務推展，規定處經理級以上人員或業績較優同仁得
    申請保管公務租賃車輛1部（下稱系爭車輛），故系爭車輛
    屬上訴人招攬保險業務之必要工具，參酌財政部79年7月4日
    臺財稅第790178955號函釋意旨，該支出屬任職公司非薪資
    支出之營業費用，不應認屬上訴人之薪資所得。又本件實質
    之經濟事實係永達公司租賃車輛確實與公司業務有關，且為
    租金支出之實質負擔對象，並系爭車輛於租期屆滿時，上訴
    人並未買回，再永達公司為系爭租賃車輛之承租人，違約風
    險仍係由永達公司負擔。至有關保證金由上訴人出資部分，
    係基於風險管理所為之措施，尚無違反一般經驗法則。又依
    綜合所得稅之收付實現原則，應僅對已實現之實際所得課稅
    ，對於薪酬計算過程中，屬績效衡量因素且非屬受僱人實際
    領受之營業費用，不應涵蓋於受僱人之所得中。（二）上訴
    人依任職之永達公司開立之扣繳憑單申報綜合所得稅，難謂
    有過失之情，被上訴人未予審酌，顯違行政罰法第7條規定
    。又系爭車輛之租金，扣繳義務人業經財政部臺北市國稅局
    （下稱臺北市國稅局）依法處以罰鍰，被上訴人再對上訴人
    處罰，有違行政罰法第24條規定之一行為不二罰原則。縱認
    上訴人有短報薪資所得，須依所得稅法第110條第1項規定處
    罰，其漏稅額亦應依同條第2項核定之「補徵應納稅額」計
    算，即扣除系爭所得之扣繳稅款。另查與本件相同案情之原
    審法院98年度訴字第1567號事件，被上訴人於計算漏稅額時
    ，有扣除系爭所得之扣繳稅額，是本件顯與平等原則有悖，
    應予撤銷等語，求為判決訴願決定及原處分（含復查決定）
    均撤銷。
三、被上訴人則以：（一）永達公司自95年起向格上汽車租賃股
    份有限公司（下稱格上公司）租賃車輛，由格上公司（出租
    人）、永達公司（承租人）及上訴人（保管人）共同簽署「
    車輛租賃契約」，租賃期間自95年5月19日起至96年5月18日
    止。俟上訴人與格上公司辦妥簽約及對保等事宜後，格上公
    司即檢附相關文件向永達公司財務部申請給付系爭車輛之保
    證金1,436,000元及每月租金182,200元。名義上系爭車輛係
    永達公司承租，惟每月租金卻由永達公司自上訴人薪資中扣
    取給付，即永達公司係藉租賃車輛名義，將薪資費用改以租
    金費用列報，並以薪資淨額列報員工所得，即以對公司整體
    費用不影響之扣取薪資方式幫助上訴人逃漏95年度綜合所得
    稅。至永達公司負責人吳文永之違反稅捐稽徵法案件，雖經
    臺灣臺北地方法院檢察署（下稱臺北地檢署）檢察官以96年
    度偵字第2347號不起訴處分書予以不起訴處分，惟該不起訴
    處分書認永達公司92至95年間，公司員工使用之租賃車輛屆
    期買回比例極低，然依臺北市國稅局編製之永達公司92至95
    年間員工租車到期移轉統計表，其屆期買回比例占已到期車
    輛之81.08%，故該不起訴處分書認定之事實有誤。況依本院
    75年判字第309號判例，本件自不受該不起訴處分書所認定
    事實之拘束。（二）上訴人既有系爭所得，即應注意其綜合
    所得稅之結算應符合稅法規定，上訴人應注意而不注意，致
    短漏申報，縱非故意，亦有過失。另永達公司補辦扣繳稅款
    係於調查基準日之後，故於計算漏稅額時，不得減除短報所
    得已繳納之扣繳稅款。再扣繳義務人未依規定扣繳稅款與所
    得人漏報所得係屬二事，是本件無違一行為不二罰原則等語
    ，資為抗辯，求為判決駁回上訴人之訴。
四、原審斟酌全辯論意旨及調查證據之結果，以：（一）上訴人
    因永達公司出面租賃而取得使用權（即未來預期之所有權）
    之系爭車輛，除支援勞務之服務（指開車拜訪客戶促使簽訂
    保險契約）外，同時也可由上訴人完全自行支配使用該車輛
    供自用，其已有額外之「福利提供」。次從永達公司給予上
    訴人上開非貨幣經濟資源，其決定標準是以上訴人在業務員
    團隊之階級（經理級以上）及績效（業績較優）為準。另車
    輛租金雖由永達公司向車輛出租公司支付，但在內部處理上
    ，卻是連同油料及修繕費支出，併由「團隊報酬」即「業務
    推廣費」負擔，此部分亦具有勞務報酬成分，而被上訴人就
    此係採寬鬆之認定標準，不認列其屬薪資所得之一部。至車
    輛租金部分，鑑於車輛折舊快速之特徵，於租期屆至，出租
    人只須付少許尾款，即可取得車輛所有權，則永達公司若非
    考量上訴人之福利期待，應不會使用租車此等高成本方式以
    增加營業成本，是於其考量上訴人之福利期待，並將車輛之
    提供與上訴人之工作績效連結時，基本上已是從績效激勵觀
    點提出之勞務報酬。則上訴人因此取得之報酬，自應被定性
    為薪資所得，從而被上訴人之補稅處分即無違誤，應予維持
    。（二）上訴人應知悉系爭車輛之配置，基本上與其服務績
    效有關，且系爭車輛在支援對招攬保險客戶之餘，更對其有
    額外之經濟價值，依一般社會通念，其應清楚知悉，在經濟
    本質上該等車輛租金之支付正是勞務報償之對價即薪資所得
    ，卻漏未申報，自有「應注意並能注意而不注意」之過失，
    而應負擔違章責任。至本件之扣繳憑單與財政部財稅資料中
    心資料所以無系爭薪資所得資料，乃基於永達公司之掩飾，
    則於上訴人亦有能力認知上開所得屬性之情況下，其主觀上
    自難解免過失責任。再永達公司為扣繳時點係在被上訴人發
    動調查程序後（調查基準日為96年4月10日），則在所得稅
    報繳時點，上訴人漏未申報系爭所得形成之客觀漏稅金額，
    並無法減除永達公司之扣繳稅額。另有關上訴人主張部分關
    於漏稅額之認定有扣除扣繳稅額之個案，於復查階段係基於
    不利益變更原則未予變更，況人民不可主張「不法平等」。
    末查，永達公司漏未扣繳稅款之行為與上訴人漏未報繳稅款
    之行為各自獨立，自應受二次之違章評價，是本件無「一事
    二罰」情事等語，判決駁回上訴人在原審之訴。
五、本院查：
（一）按「刑事判決所認定之事實，及其所持法律上見解，並不
      能拘束本院。本院應本於調查所得，自為認定及裁判。」
      本院著有44年判字第48號判例可循。經查：（1）本件原
      審係依調查證據之辯論結果，並詳述得心證之理由，而認
      系爭車輛實際上係由上訴人租賃，進而認定系爭租車費用
      實質上應屬上訴人取自永達公司之薪資所得，核其認定與
      卷內證據並無不合，且與經驗法則及論理法則無違。而本
      院32年判字第18號判例係謂：「司法機關所為之確定判決
      ，其判決中已定事項，若在行政上發生問題時，行政官署
      不可不以之為既判事項而從其判決處理，此為行政權與司
      法權分立之國家一般通例。」即此判例係闡述法院之確定
      判決所認定事項對行政機關之效力。至行政法院應本於調
      查所得自行認定事實，不受刑事判決認定事實之拘束，已
      如上述。故上訴意旨主張之臺北地檢署檢察官96年度偵字
      第2347號不起訴處分書，雖對永達公司負責人吳文永違反
      稅捐稽徵法等案為不起訴處分，行政法院亦不受該不起訴
      處分書所認定事實之拘束，況其並非法院之確定判決，更
      與本院32年判字第18號判例所闡述者有別。故上訴意旨執
      本院32年判字第18號判例主張原判決應受上述不起訴處分
      書所認定事實之拘束，進而指摘原判決違法云云，並無可
      採。（2）又本件原判決係依調查證據之辯論結果，而認
      系爭所得實質上應屬上訴人自永達公司獲致之薪資所得，
      進而將原處分予以維持，故此認定核與永達公司之計薪方
      式無涉。且就永達公司而言，亦僅是營業費用科目之變更
      ，並不影響其所列報費用之總額。故上訴意旨以系爭所得
      屬永達公司各利潤中心之必要費用為前提，主張因上訴人
      之薪資為個人薪酬及組織報酬減除支應歸屬利潤中心之各
      項必要費用後餘額之合計數，指摘原判決將直接歸屬至各
      業務同仁利潤中心之必要業務費用，認定非屬永達公司營
      業費用，違反租稅中立原則云云，自無可採。另本件因認
      上訴人方為系爭車輛之真正承租人，進而謂系爭所得為上
      訴人之薪資所得，故核定上訴人有系爭所得，自無違反收
      付實現原則。此外，上訴意旨所為原判決之認定有違實質
      課稅原則及平等原則之指摘，無非係就原審之事實認定事
      項為爭議，依上揭所述，並無可採。
（二）又按「保險業務員因為所屬公司招攬保險業務而發生之文
      具用品費、差旅費、郵電費、印刷費及廣告費、交際費、
      訓練費、交通及油料費等，依據現行所得稅法規定，其屬
      保險公司之營業費用者，可由保險公司依營利事業所得稅
      查核準則有關規定檢據依費用性質核實列報，不宜約定由
      保險業務員自行吸收或負擔，並併同薪資給付，成為業務
      員薪資之一部分，而由保險公司逕以『薪資支出』科目列
      支。」固經財政部95年函釋在案，惟此函釋所稱「不宜約
      定由保險業務員自行吸收或負擔，並併同薪資給付」一節
      ，係以該等支出確屬保險業務員為所屬公司招攬保險業務
      而發生之營業費用為前提。而系爭所得實質上應屬上訴人
      之薪資，並非上述財政部95年函釋所稱屬保險業務員為所
      屬公司招攬保險業務發生之營業費用一節，已經原判決認
      定甚明，故本件事實核與財政部95年函釋有別。至臺北市
      國稅局雖曾以96年6月5日財北國稅審二字第0960201843號
      函，就與本件相關部分函復臺北地檢署略謂：「……四、
      保險經紀公司之員工，如為所屬公司招攬業務而以公司名
      義購置車輛……則其分期給付車商之價金，……該公司應
      以該資產之實際成本，按所得稅法及查核準則規定之方法
      以及耐用年數計提折舊。另該員工如係以公司名義租賃車
      輛，其分期給付車商之租金（不含保證金），得依查核準
      則第74條第3款第2目之5規定認屬為交通費，……至員工
      如以員工自己名義租購車輛，則該扣付款應視為員工基於
      僱傭關係而取得之各種補助費或給與，故保險經紀公司應
      以薪資支出列支，並依法併同員工薪資所得依率扣繳稅款
      。」即此函係分別就不同形式之事實為相關法令之說明，
      尚非就已經實質認定後之個案為判斷，自不生上訴意旨所
      主張違反本院89年度判字第699號判決所揭示：不得就業
      經查定確定之案件憑藉新見解重為較不利於當事人之查定
      處分情事。另高等行政法院認定事實之職權本不受行政機
      關所認定事實之拘束，況臺北市國稅局上開函文並非就本
      件個案事實之具體判斷，是本件更無上訴意旨所稱臺北市
      國稅局上述函文係依臺北地檢署就系爭車輛之法律適用及
      實證回復，有拘束本件之效力情事。再本件係關於系爭所
      得究應認屬上訴人薪資所得或永達公司租車費用之爭議，
      而薪資所得於綜合所得稅之結算申報，依所得稅法第17條
      第1項第2款第3目第2小目規定，係採法定之薪資所得特別
      扣除額制度，尚非得由薪資所得人列舉費用申報扣除。至
      財政部97年7月18日臺財稅字第09714531410號函，則是關
      於自97年7月1日起，保險業務員與保險公司不具僱傭關係
      ，其領取之佣金收入得依所得稅法第14條第1項第2類規定
      減除直接必要費用之釋示。故上訴意旨援引上述財政部97
      年7月18日臺財稅字第09714531410號函，主張系爭所得不
      論屬薪資所得或執行業務所得，均得將系爭車輛之租金作
      為費用減除，以淨額列報云云，更有誤解，而無可採。至
      原判決縱有關於系爭所得究屬執行業務所得或薪資所得之
      無關本案爭執之論述，亦因與判決結論無影響，故原判決
      仍應維持。另原判決關於「薪資所得沒有核實認列對應費
      用之觀念」云云之說明，乃關於薪資所得與執行業務所得
      區別之論述，而上訴意旨既主張「系爭所得究屬執行業務
      所得或薪資所得無關本件爭執」，則其雖執以指摘原判決
      違法，亦因與判決結論無影響，故原判決仍應維持。又原
      判決並未執以永達公司名義承租之車輛嗣後買回之情形為
      論據，故上訴意旨針對此部分之指摘，即因與判決結論無
      影響，本院自無予以審究之必要。
（三）再查：（1）按「違反行政法上義務之行為非出於故意或
      過失者，不予處罰。」行政罰法第7條定有明文，即就行
      政罰之主觀責任條件，固不採推定過失。惟就上訴人本年
      度綜合所得稅結算申報，有漏報系爭所得及其漏報有應注
      意、能注意而疏未注意之過失等情，已經原判決詳予論斷
      在案，即原判決並非以推定過失方式認定上訴人有違反所
      得稅法第110條第1項規定之過失，故上訴意旨援引行政罰
      法第7條規定，以原判決推定上訴人有漏報之過失，指摘
      原判決違法云云，自無可採。（2）又按「納稅義務人已
      依本法規定辦理結算、決算或清算申報，而對依本法規定
      應申報課稅之所得額有漏報或短報情事者，處以所漏稅額
      2倍以下之罰鍰。」「納稅義務人自動向稅捐稽徵機關補
      報並補繳所漏稅款者，凡屬未經檢舉、未經稽徵機關或財
      政部指定之調查人員進行調查之案件，下列之處罰一律免
      除；其涉及刑事責任者，並得免除其刑：一、本法第41條
      至第45條之處罰。二、各稅法所定關於逃漏稅之處罰。」
      所得稅法第110條第1項（本項於98年5月27日修正公布，
      但裁罰倍數部分修正前後則無不同）及稅捐稽徵法第48條
      之1分別定有明文。故納稅義務人因短漏報所得，而構成
      所得稅法第110條第1項規定之違章者，雖因扣繳義務人嗣
      後之補報扣繳憑單及補扣繳款，於計算應補徵之所得稅額
      時應減除該補扣繳之稅款。惟作為所得稅法第110條第1項
      罰鍰處分基礎之漏稅額應否減除扣繳義務人嗣後補扣繳之
      稅款，因該「減除」實質上係該減除金額之「免罰」，故
      依稅捐稽徵法第48條之1規定，自應以該補報扣繳憑單及
      補扣繳稅款究係在稅捐稽徵法第48條之1規定之調查基準
      日前後判定之。是原判決以上訴人主張計算漏稅額時應予
      減除之扣繳稅款係在本件之調查基準日後始補扣繳，認不
      應准予減除，並敘明本於不得為不法平等之主張，故不受
      其他減除扣繳稅額以計算漏稅額之個案之拘束，核無不合
      ，亦無上訴意旨所稱之理由不備情事。上訴意旨據以指摘
      原判決違法云云，無非係其一己主觀見解，並無可採。（
      3）另按「一行為違反數個行政法上義務規定而應處罰鍰
      者，依法定罰鍰額最高之規定裁處。但裁處之額度，不得
      低於各該規定之罰鍰最低額。」「數行為違反同一或不同
      行政法上義務之規定者，分別處罰之。」分別為行政罰法
      第24條第1項及第25條所明定。可知若係數個違反行政法
      上義務之行為，自應分別處罰，不生是否一行為不二罰之
      問題。本件之永達公司負責人係因違反扣繳義務遭依所得
      稅法第114條規定處罰，至上訴人則係因漏報所得遭依所
      得稅法第110條第1項規定處以罰鍰一節，已經原判決認定
      甚明，是其二者為各別不同之違章行為，依上開所述，自
      不生一行為二罰情事，故原判決認本件無違一行為不二罰
      原則，自無不合。至上訴意旨主張之稅捐稽徵法第44條但
      書則是立法者針對特定之行為事實所為之免罰規定，核與
      一行為不二罰之原則有別，而本件事實核非稅捐稽徵法第
      44條但書規範之事項。故上訴意旨執與本件爭議無涉之稅
      捐稽徵法第44條但書規定指摘原判決有適用法規不當之違
      法云云，亦無足採。
（四）綜上所述，上訴人之主張均無可採。原判決將訴願決定及
      原處分均予維持，而駁回上訴人在原審之訴，核無違誤。
      上訴論旨指摘原判決違背法令，求予廢棄，為無理由，應
      予駁回。
六、據上論結，本件上訴為無理由。依行政訴訟法第255條第1項
    、第98條第1項前段，判決如主文。
中　　華　　民　　國　　100　 年　　3　　 月　　17　　日
                    最高行政法院第三庭
                        審判長法官　黃　璽　君
                              法官　楊　惠　欽
                              法官　吳　東　都
                              法官　陳　金　圍
                              法官　蕭　惠　芳

以  上  正  本  證  明  與  原  本  無  異
中　　華　　民　　國　　100　 年　　3　　 月　　17　　日
　　　　　　　　　　　　　　　書記官　張　雅　琴